【裁判字號】    89,上訴,2033
【裁判日期】    901221
【裁判案由】    毒品危害防制條例
【裁判全文】
臺灣高等法院刑事判決                  八十九年度上訴字第二三三號
    上訴人  臺灣基隆地方法院檢察署檢察官
    被  告  丁 ○ ○
    選  任
    辯護人  趙 元 昊
右上訴人，因被告毒品危害防制條例案件，不服臺灣基隆地方法院八十九年度訴字第
五五號，中華民國八十九年四月二十六日第一審判決（起訴案號：臺灣基隆地方法院
檢察署八十八年度偵字第五九八八號、第六七三七號）提起上訴，本院判決如左：
    主  文
上訴駁回。
    理  由
一公訴意旨如附件起訴書所載。
二、按犯罪事實應依證據認定之，無證據不得推定其犯罪事實；又不能證明被告犯罪
    者，應諭知無罪之判決，刑事訴訟法第一百五十四條第三百零一條第一項前段
    分別定有明文。又所謂認定犯罪事實之證據，係指足以認定被告確有犯罪行為之
    積極證據而言，如未發現相當證據，或證據不足以證明，自不能以推測或擬制之
    方法，以為裁判之基礎。又認定不利於被告之事實，須依積極證據，苟積極證據
    不足為不利被告之認定時，即應為有利於被告之認定，更不必有何有利之證據，
    最高法院三十年上字第八一六號、四十年台上字第八六號分別著有判例。
三、本件公訴意旨認被告丁○○涉有毒品危害防制條例第四條第一項之販賣第一級毒
    品罪嫌及同條例第四條第二項販賣第二級毒品罪嫌，無非以證人甲○○、丙○○
    之供述，及有被告以行動電話販賣毒品之受話紀錄，與甲○○購自被告之第一級
    毒品罪毒品海洛因及第一級毒品安非他命在卷可証為其論據；訊據被告丁○○則
    堅決否認其有販賣第一級毒品海洛因及第二級毒品安非他命予甲○○、丙○○施
    用等犯行，辯稱：因其曾積欠甲○○金錢未還，經甲○○多次催討，雖已清償部
    分，惟尚有新台幣（下同）二、三萬元迄未返還，甲○○因多次討債未果，故揚
    言報復，後甲○○因違反毒品危害防制條例案件為警查獲，乃故意攀誣其販賣第
    一級毒品及第二級毒品安非他命，又甲○○指其曾在台北縣汐止市○○○路二五
    二號七樓租住處販賣毒品，惟其未曾租住該處，亦未使用000000000
    號行動電話與甲○○聯絡販毒事宜，甲○○指其販毒，與事實不符。另丙○○係
    其鄰居，其並未在金楓遊藝場內販賣第二級毒品安非他命供其施用，且丙○○指
    其販賣第二級毒品安非他命時，係駕駛有二組汽車相同之ＢＭＷ自用小客車前往
    ，惟當時其平日使用之ＢＭＷ汽車，已於八十八年五月間為警查扣，並經檢察官
    起訴後，由台灣基隆地方法院判處有期徒刑八月確定在案，不可能駕駛該車前往
    販毒，丙○○所供不實等語。
四經查：
(一)本件證人甲○○固曾於警訊中供稱其於八十八年九月十三日晚上七時許，在基隆
    市○○路二號前，為警查扣之第一級毒品海洛因乙包及第二級毒品安非他命五包
    ，係其於同年月十三日上午十時許，在基隆市○○路二四九巷二之三號其住處，
    向綽號「阿賓」者，以二千元購得海洛因乙包，以一萬一千元購得安非他命五包
    等情（見基隆市警察局第一分局警訊卷第三頁），嗣於偵查中復陳稱其曾向被告
    購買第一級毒品海洛因乙次，購買第二級毒品安非他命五次，為警查扣之第一級
    毒品海洛因係於八十八年九月十三日上午，在基隆市廟口以二千元向丁○○所購
    ，其第一次向丁○○購第二級毒品第一級毒品，係以三千元購得，之後先後以三
    千元、五千元不等之價格，在台北縣汐止市向丁○○購買安非他命，為警查扣之
    第二級毒品安非他命則係以一萬一千元所購買，其向丁○○購買安非他命，係以
    其家中之00000000號電話，與丁○○之0000000000號行動電
    話聯繫等語（見第五九八八號偵查卷第二十二頁反面、第二十三頁），依前開証
    人甲○○於警訊及偵查中所為其向被告丁○○購買第一級毒品海洛因及第二級毒
    品安非他命之証言觀之，証人甲○○於警訊中僅承稱其曾於八十八年九月十三日
    上午十時許，在其家中向被告購買第一級毒品海洛因乙包及第二級毒品安非他命
    五包，並未言及其另有向被告先後四次購買第二級毒品安非他命施用行為，豈其
    於嗣後檢察官初訊時，則供陳其曾於台北縣汐止市，先後四次另向被告購買第二
    級毒品施用等情，前後所供已有不符，且被告其餘四次向被告購買第二級毒品安
    非他命之確切時間、地點、安非他命各次數量及價格如何，均未見証人甲○○於
    偵查中明確陳明，其片面所為前開指訴是否屬實，屬非無疑，復參諸証人甲○○
    於警訊中係表示其於八十八年九月十三日，係在其基隆市○○路家中向被告購買
    海洛因乙包及安非他命五包，於偵查中則供陳係在基隆市廟口向被告所購，已如
    前述，所供其向被告購買洛因及安非他命之地點亦不吻合，況証人甲○○於原審
    及本院調查時，則均已否認其有向被告購買第一級毒品海洛因及第二級毒品安非
    他命情事，其於警訊及偵查中所以為不利於被告之供述，係企求其所犯竊盜罪得
    獲交保及惟恐假釋被撤銷所致，故始為前開虛偽証言等語（見原審卷第一一五頁
    、本院一卷八十九年十月二十五日訊問筆錄），被告丁○○亦自始堅詞否認其有
    前開販賣第一級毒品海洛因及第二級毒品安非他命予甲○○施用等犯行，則是否
    得依証人甲○○片面且所供不一之証言，即為被告不利之認定，殊非無疑。
(二)証人甲○○於偵查中復陳稱其於八十八年五、六月間，與被告丁○○共同租住於
    台北縣汐止市○○○路二五二號七樓時，曾見被告販賣安非他命與阿龍及其他不
    認識之人等語（見第五九八八號偵查卷第二十三頁），惟其嗣於原審及本院調查
    時已否認被告有販賣第一級毒品海洛因及第二級毒品安非他命犯行，並指稱其警
    訊及偵查訊中之筆錄內容不實，且未曾與被告丁○○同住於台北縣汐止市○○○
    路二五二號七樓等語，被告丁○○亦否認曾與甲○○同住該處等情，嗣經原審向
    台北縣汐止地政事務所調取台北縣汐止市○○○路二五二號七樓之建物登記簿謄
    本，經該地政事務所函復並查無該建物之所有權登記資料，有台北縣汐止地政事
    務所八十九年二月二十五日八九北縣汐地資字第一０四號函一份在卷足憑（見原
    審卷第一二七頁），顯見甲○○所供其曾與被告共住於台北縣汐止市○○○路二
    五二號七樓云云，應非真實，殊無可採。又証人甲○○指稱其係以其住處之第0
    0000000號電話與被告之第000000000號行電話繫購買毒品事
    宜云云，經檢察官向各電信機關調閱該電話及行動電話之通聯受話紀錄，並查無
    該電話及行動電話互相間之通聯紀錄，亦有通聯紀錄二份在卷可稽（見卷外基隆
    地檢署証物袋），益徵證人甲○○所稱其曾以該電話與被告之行電話聯繫購買毒
    品云云，顯屬虛妄之詞，否則為何查無該二支電話及行動電話之通聯紀錄以供查
    核？自難依証人甲○○於警訊及偵查中有瑕之供述，即據採為被告不利之認定。
(三)證人丙○○雖亦於警訊及偵查中其曾於八十八年八月十日晚上十一時許，在台北
    縣瑞芳鎮○○路○段金楓電動玩具店外，以一千元之價格向被告購買安非他命一
    小包施用，當時被告係自一部ＢＭＷ牌自用小客車內取出乙小包安非他命交付，
    該自用小客車之車牌號碼中有二個號碼是重複的等語（見瑞芳分局警訊卷第一頁
    反面、第二頁、第六七三七號偵查卷第二十二頁反面）；惟查被告當時所駕駛之
    ＢＭＷ牌自用小客車，係於八十七年十二月下旬某日，在台北縣瑞芳鎮○○路瑞
    芳工業區出口處向案外人周健民所購買之來路不明贓車，懸掛偽造之汽車牌照Ｎ
    Ｙ─一一二二號及ＨＶ─三六八八號二面車牌使用，以逃避警方之查緝，嗣被告
    於八十八年五月二十二日，駕駛該車在台北縣瑞芳小城停車場內為警查獲，並扣
    得偽造之車牌二面，該部ＢＭＷ牌自用小客車亦於當日由原車主領回，被告亦因
    而涉有故買贓物及行使偽造特種文書罪，經原審判處罪刑在案等情，業據被告供
    明在卷，核與證人乙○○證述情節相符，並有原審八十八年度訴字第四二二號刑
    事判決書乙份在卷可稽（見原審卷第九十七頁至第一００頁），足見被告所駕駛
    懸掛ＮＹ─一一二二號或ＨＶ－三六八八號車牌之ＢＭＷ牌自用小客車，早已於
    八十八年五月二十二日為警查獲後經原車主領回，被告自不可能在嗣後之同年八
    月十日，再駕駛該車在金楓電動玩具店外販賣第二級毒品安非他命予丙○○施用
    ，証人丙○○前開不利於被告之供述，亦與事理有悖，已難遽採。況證人丙○○
   於原審及本院調查時已改謂其警訊及偵查中所供不實，因其常遭被告欺負，為挾
    怨報復，故始為向被告購買安非他命之不實供稱，其因於案發前四、五個月，曾
    在「瑞芳小城」被告住處與被告見面，故知悉被告所駕駛之自用小客車之廠牌、
    車牌號碼等資料等語，益徵証人翁示欽所為前開不利被告之証言，確與事實不符
    ，洵無可採。
五、綜上所論，足徵被告所辯屬實，此外復查無其他積極証據，足資證明被告有何公
    訴意旨所指違反毒品危害防制條例第四條第一項、第二項犯行，其犯罪自屬不能
    証明，原審依調查証據所得，並綜理全案辯論意旨，據而為被告丁○○無罪之諭
    知，依法洵無不合，檢察官上訴意旨仍執陳詞認被告丁○○涉犯該罪，指摘原判
    決不當，要無理由，應駁回其上訴。
六、本件被告既經本院為無罪之判決，則台灣士林地方法院檢察署檢察官移送併辦部
    分（即八十八年度偵字第九六九二號），即與本案無何連續犯之裁判上一罪關係
    ，非本案起訴效力所及，自無從併辦，應退還由檢察官另行依法處理，併此敘明
    。
七、據上論斷，依刑事訴訟法第三百六十八條，判決如主文。
本案經檢察官張文政到庭執行職務。
中    華    民    國      九十 年      十二      月    二十一      日
                            臺灣高等法院刑事第十六庭
                                審判長法  官  許  增  男
                                      法  官  蘇  隆  惠
                                      法  官  黃  鴻  昌
右正本證明與原本無異。
如不服本判決應於收受送達後十日內向本院提出上訴書狀，其未敘述上訴之理由者並
得於提起上訴後十日內向本院補提理由書（均須按他造當事人之人數附繕本）。
                                      書記官  黃  千  鶴
中    華    民    國      九十      年      十二      月    二十一      日


司法院資訊處製作；財團法人民間司法改革基金會備份。
